臺灣屏東地方法院刑事判決　　　　　　　　　　　　　九十一年度訴字第四三號
　　公　訴　人　臺灣屏東地方法院檢察署檢察官
　　被　　　告　甲○○
　　被　　　告　丁○○
　　共　　　同
　　選任辯護人　戴慕蘭
右列被告等因偽造文書案件，經檢察官提起公訴（九十年度偵字第五四八三號），本
院判決如左：
     主  文
甲○○、丁○○共同連續行使偽造私文書，足以生損害於公眾及他人，各處有期徒刑
陸月，如易科罰金，以佰元折算壹日。
     事  實
一、甲○○、丁○○係夫妻，而甲○○與乙○○為連襟關係。甲○○夫妻於附表所列
    時間，分別提供渠等所有如附表所示之土地暨其上建物作為擔保，設定最高限額
    抵押，由丁○○為債務人，甲○○為連帶保證人，向前屏東市第一信用合作社（
    下稱屏東一信）借貸如附表所列之款項，且渠等於申辦上述抵押貸款時，丁○○
    於民國八十五年八月二十日；甲○○於八十二年十一月二十九日初貸時及八十五
    年十二月十日展期時，均分別簽立切結書，各自向聲明其所有如附表所示不動產
    於提供設定抵押權予屏東一信時，確無任何租賃關係之存在。且於設定抵押權予
    貴社（指屏東一信）後，未經貴社同意亦絕不出租典讓或作其他有損於貴社之處
    分。嗣因甲○○夫妻未依約按期繳息，屏東一信向本院聲請拍賣附表所示不動產
    ，經本院於八十八年七月十四日以八十八年度拍字第一六二二號及八十八年度拍
    字第一六二三號裁定淮予拍賣在案，嗣八十九年七月間，屏東一信由聯信商業銀
    行股份有限公司（下稱戊○○○）概括承受後，於九十年三月十四日依上開准許
    拍賣抵押物之執行名義，向本院聲請查封拍賣如附表所示不動產取償。不料甲○○及丁○○為降低他人應買前開不動產之意願，阻撓拍賣程序之進行，明知附表
    所示不動產於辦理抵押貸款時均未出租予彰文公司，竟共同為下列(二)(三)之行為：
  (一)甲○○於九十年三月二十一日上午九時五十五分許，於本院民事執行人員，前往
    附表編號一之不動產進行查封時，竟基於使公務員登載不實事項於公文書之概括
    犯意，向本院執行人員誆稱：現仍自住，惟有房間租第三人居住等語，使承辦人
    員將此不實事項登載於職務上所掌之查封筆錄（九十年度執字第二八四○號），
    足生損害於執行程序之正確性及債權人戊○○○之權益。
  (二)甲○○夫妻基於行使偽造私文書之概括犯意，利用彰文建設股份有限公司（下稱
    彰文公司）前任名義上負責人乙○○，將私人印章及彰文公司之公司印章交予甲○○保管之機會，未經乙○○之授權，於不詳日期、地點，先連續盜蓋彰文公司
    之公司印文及乙○○之印文，分別偽造彰文公司，自八十二年三月一日起至一○
    二年三月一日止（起訴書誤載為至一百○二年二月一日止），以每月新台幣（下
    同）二千元之租金，向甲○○租用附表編號一之房地；及自八十三年四月二十三
    日起九十三年四月二十三日止，以每月二千元之租金（開始為一千五百元，嗣後
    調整為二千元），向丁○○租用附表編號二之房地，先後偽造不實租賃契約書各
    一份，足生損害於乙○○、彰文公司及戊○○○之權益。
  (三)甲○○、丁○○復承前揭行使偽造私文書及使公務員登載不實事項於公文書之概
    括犯意，先於不詳時間、地點，連續盜蓋彰文公司之公司印文，均以該公司名義
    ，分別於九十年三月二十七日，檢附上開附表編號一房地之偽造租賃契約一份；
    於九十年四月三日及同年五月二十五日，各檢附上開附表編二房地之偽造租賃契
    約一份，三次向本院具狀陳報彰文公司就附表所示不動產有租賃關係存在，致使
    本院民事執行處承辦人員僅為形式審查，分別在其職務上所掌管之本院九十年度
    執字第二八四○號執行案件之九十年六月二十八日、九十年七月二十五日、九十
    年八月十五日、九十年九月六日及九十年十二月六日之拍賣公告，均登載彰文公
    司就附表編號二之房地有租賃權存在，租期自八十二年十二月一日起至一○二年
    十二月一日止（公告之租期誤載，實際偽造之租期為八十二年三月一日起至一○
    二年三月一日止），拍定後不點交；及本院九十年度執字第二八三八號執行案件
    中之九十年五月十八日、九年六月十三日、九十年七月四日、九十年七月二十五
    日、九十年九月六日及九十年九月二十六日之拍賣公告，均登載彰文公司就附表
    編號二之房地有租賃權存在，租期自八十三年四月二十三日起至九十三年四月二
    十三日止，拍定後不點交，致使附表所示之房地，拍賣無人應買，均足生損害於
    法院強制執行程序之正確性及乙○○、戊○○○、彰文公司之權益（毀損債權罪
    部分未據告訴）。
二、案經戊○○○訴由臺灣屏東地方法院檢察署檢察官偵查起訴。
     理  由
一、訊據被告甲○○、丁○○固坦承將附表所有之房地，以右開租金及租期等條件，
    出租予彰文公司之事實不諱，惟均矢口否認有何使公務員登載不實事項於公文書
    及行使偽造私文書之犯行。被告甲○○辯稱：彰文公司股東會議決議同意要租我
    的房地，我每年都有繳租賃所得給國稅局，出租是真實的。我是公司總經理，公
    司及負責人乙○○的印章都交給我保管，經乙○○同意，我才自行在租約蓋章，
    乙○○因為在戊○○○上班所以不敢講實話，但事後民事執行處法官對質時乙○○就承認有同意，當初向銀行借錢時，給我們簽一堆資料，我們沒有看內容就簽
    了，但是後來銀行派人來徵信，有看到公司執照及營利事業登記證。在竊佔案子
    為了報稅的問題，所以對外說是借的云云；被告丁○○辯稱：我的房屋出租情形
    與我先生甲○○相同，也是經股東會決議云云。惟查：
  (一)右揭事實，業據告訴人戊○○○之告訴代理人江倞於偵查中到庭指訴綦詳，核與
    證人即八十五年八月五日前往附表編號二之房地，實地調查之丙○○於偵查中所
    結稱：（提示丁○○借款申請書及實地調查表。問：是你去現場調查？）是，我
    去過一次還上到頂樓，是與她先生上去的。（問：當時房屋有無出租，使用情形
    ？）當時的情形我已經不太記得，但是我會去詢問有無出租，當事人說沒有我才
    填寫無，而且我有註記空屋，表示當時從內觀看來並無人居住使用，但是徵信時
    只拍外面，我當時叫他把鐵門前後打開，可以明顯看到後門外的樹幹，屋內並無
    家具等語（見偵查卷第七七頁反面至第七十八頁）；及於本院審理時復證述：我
    與甲○○到一、二、三樓去看之後才下來，徵信調查表有寫空屋，一樓沒有任何
    東西，除了主體架構、鐵門外，並無擺設家具，三樓是加蓋鐵皮屋，二樓我記得
    沒有床之類的東西，依我判斷沒有人使用。申請調查表之所以會勾沒有出租，是
    因為我可能用不知道什麼的方式問過他這個問題等語（見本審理卷第二○五頁至
    第二○六頁）相契合，並與證人乙○○於本院九十年度執字第二八四○號拍賣抵
    押物案件，承辦法官於九十年六月二十二日開庭調查時證述：（問：租賃契約是
    否由你蓋的？）不是我蓋的。（問：章是否由你蓋？）不是。（問：是否知道要
    訂立租約？）我知道，但我未同意，債務人係公司股東，也是總經理。（問：由
    何人與債務人簽的？有否授權？）我未參與，亦未授權等語在卷（見該執行卷第
    九十五頁反面至九十六頁）甚詳。雖證人乙○○事後翻前詞，改稱：我是掛名負
    責人，公司是甲○○夫妻處理，我當時是在電力公司當收費員，彰文公司的業務
    我沒有經手，公司的印章都交給他保管，一切業務都授權他處理，他有跟我提過
    租約的事，但簽約蓋章我都在不場云云。然衡諸乙○○與甲○○為連襟關係，且
    依案重初供，堪認其事後所言各節，應係迴護被告夫妻之詞，所言要難採信。此
    外，復有本院九十年度字第二八四號拍賣抵押物案件九十年三月二十一日查封筆
    錄一份、切結書三紙、本院民事執行拍賣公告十一份、借款申請書暨批覆書二張
    、不動產抵押借款實地調查表二張、現場屋況相片一張、陳報狀三份、房屋租賃
    契約書二份、彰文公司公司執照及彰文公司營利事業登記證各一紙、被告二人八
    十二年度至八十八年度綜合所得稅結算申報書、彰文公司八十三年度至八十八年
    度營利事業所得稅結算申報書及附表所示不動產之土地及建物登記謄本各一份附
    卷為憑。
  (二)雖被告二人辯稱：彰文公司向渠等租屋，曾經過股東會議決定云云。惟被告二人
    始終無法提出會議紀錄以實其說，彼等所言是屬實，已令人生疑。況被告二人既
    自承上開切結書均為渠等本人所蓋章及簽章。被告甲○○自承從事代書及土地仲
    介多年，受過高農畢業教育程度；被告丁○○亦供認曾從事土地仲介及廚具賣買
    工作，高中畢業教育，與銀行往來密切等節屬實。就此而言，被告二人不僅富有
    工作經驗及教育程度不低，加以二人建屋對外銷售，長期與金融機關鉅額借貸往
    來密切，對於與銀行辦理貸款時辦理相關手續及簽署文件之重要性，豈有不瞭解
    之道理，詳閱文件內容注意利弊得失，方在切結書上簽名蓋章之理！故被告二人
    所言未看清切結書內容即簽名蓋章云云，顯與常情相違，核無可採。
  (三)再觀諸卷附之租賃契約內容，其中附表編號一所示房地之租期，自八十二年三月
    一日起至一○二年三月一日止，共計二十年，每月租金僅二千元，每半年繳一次
    租金，被告甲○○於八十三年八月二十九日，一次收足其他所有租期之三十七萬
    五千五百五十元租金；另附表編號二所示房地之租期，自八十三年四月二十三日
    起至九十三年四月二十三日止，共計十年，租金初期一千五百元，嗣後調整為二
    千元，彰文公司於八十三年十二月二十三日以轉帳方式，一次付足其他所有租期
    之十五萬元租金予被告丁○○等內容以觀。可知被告二人將上開房地出租彰文公
    司，不但租期甚長，租金低廉，且租金給付與通常人租賃之習慣相異。凡此種種
    ，均與常情相違，令人難以置信。足見證人許明於本院所稱：八十五年間曾為彰
    文公司銷售內埔金都的房子，當時甲○○告訴我七五七號房子，是向彰文公司租
    得云云（見本審理卷第二三五頁至第二三七頁），與實情相左，應係迴護之詞，
    要無可採。
  (四)雖被告二人提出南區國稅局潮州稽徵所八十四年五月三日南區國稅潮州資字第八
    四○○七六○九號函及渠等八十二年度起至八十八年度綜合所得稅結算申報書，
    辯稱：國稅局潮州稽徵所曾於八十四年五月間派員查彰文公司之帳目，及出租後
    每年均申報租賃所得云云。惟查：依卷附被告二人綜合所得稅結算申報書所載租
    金所得之情形，八十二年及八十三年被告二人均並未申報租金所得，而八十四年
    至八十六年僅被告甲○○申租金所得二萬四千元，八十七年及八十八年僅被告甲○○申報租金所得三萬六千元，此與實際渠等二人將附表所示房地出租，每年租
    金所得共計四萬八千元不合；更與彰文公司營利事業所得稅結算申報書所載租金
    支出，八十三年度租金支出四千八百三十元（字跡不清，無法確定）、八十四年
    至八十六年及八十九年租金支出均為二萬四千元、八十七度及八十八年租金支出
    均為三萬六千元等金額相左。另參酌被告甲○○於九十年三月二十一日，在本院
    民事執行處人員前往附表編號一之房地查封時，向本院執行人員聲稱：「現仍自
    住，惟有房間租第三人居住」等語，亦明顯與被告甲○○與彰文公司所訂立之租
    約內容所載：彰文公司全部租用一節，亦有不同。再者退一步而言，縱使稅捐人
    員於八十四年五月間曾前往查核彰文公司租金支出情事屬實，依上開說明，亦不
    能證明上開二份租賃契約係真實，故難以此做為有利彼等認定之憑據。
  (五)又參酌證人乙○○於八十四年十一月二十二日，在本院法官審理八十四年度易字
    第二○六六號被告丁○○被訴竊佔案件時，證稱：「我在那裡因內埔金都房屋出
    售，就委由高之雄廣告公司代為推銷，後來賣得不怎麼好，我們想再繼續賣，於
    八十三年四月二十幾號八時許，我去找丁○○，事先未打電話，他們夫妻二人在
    ，我跟他說高之雄的廣告公司沒有做了，我看中你的那土地（指附表編號二土地
    ）借我蓋銷售中心，並未講到蓋怎樣的，約談了半個多小時，丁○○答應了我就
    走了，我找了泥水工就蓋了加強磚造的樣品屋」、「花了一百萬元，二樓做樣品
    屋，一樓做辦公廳」、（問：你既然花了一百萬元留給被告用，是否做為代價？
    ）丁○○有說既然已蓋了拆掉很可惜留下來亦可用。（問：為何以又拆掉？是有
    人檢舉？）是因為有人檢舉，到地政來測量時，說二樓陽台部分有佔用公有地，
    所以我就叫工人將陽台有佔用的地方拆除後就交給丁○○使用，她說要申請建築
    執照，做為永久使用等語（見該卷第二十五頁起至第二十六頁反面）；及於八十
    五年一月十二日，臺灣高等法院高雄分院法官審理八十五年度上易字第三二號被
    告丁○○被訴竊佔案件時證述：（你為被告興建房屋否？）我興建賣房屋的招待
    中心，因為雨季多颱風所以用磚造，沒有申請執照，我沒有故意要佔用領空，而
    且以後使用賣房子賣完後就要拆掉，我們向丁○○講好借他的地要蓋二樓的接待
    中心及辦公室後，就由我的手下水泥工執行去蓋等語（見該案卷第一九頁筆錄）
    在卷甚明，可見被告丁○○與彰文公司就附表編二之房地僅係具有使用借貸之關
    係，實際上並未訂立租賃契約。是以，該租賃契約應係偽造無訛。
二、綜上所述，被告二人為阻止拍賣程序進行，由被告甲○○向本院查封承辦人員偽
    稱有出租予第三人，被告二人共同連續偽造不實租賃契約及偽造彰文公司名義之
    陳報狀，向本院陳報附表所示房地與彰文公司訂有如上租約，使執行人員將此虛
    偽事項，分別記載於查封筆錄及上述拍賣公告之犯行明確。是以，彼等所辯顯係
    卸飾之詞，殊無可採，其事證明確，犯行堪以認定。。
三、又按查封之標的物有無租賃情形，固為查封筆錄及拍賣公告應行記載之事項。雖
    強制執行法賦予執行法院對於強制執行事件，認有調查之必要時，得命債權人或
    依職權調查之權限。惟租賃關係之有無屬實體事項，執行法院無權予以調查認定
    ，且查封不動產依強制執行法第七十六條第一項規定，由執行法官命書記官督同
    執達員行之，書記官於查封時作成查封筆錄，既未由執行法官命其調查租賃情形
    ，即難謂書記官亦有調查之職權，從而以不實之租賃情形，使書記官登記於職務
    上所掌之查封筆錄或向執行法院陳報不實租賃契約，使承辦人員將之登載於拍賣
    公告，已足以生損害於公眾及他人，仍應成立刑法第二百十四條使公務員登載不
    實罪。故核被告甲○○、丁○○二人所為，均係犯刑法第二百十四條之使公務員
    登載不實罪；同法第二百十六條、第二百十條之行使偽造私文書罪。被告二人盜
    蓋乙○○之印文及彰文公司之公司印文，為偽造私文書之階段行為，應論以偽造
    私文書罪，又渠等偽造私文書後並持以行使，其偽造私文書之低度行為，應為行
    使之高度行為所吸收，應論以行使偽造私文書罪。又被告丁○○除事實一、(一)部
    分外，就上開二罪，與被告甲○○間，有犯意聯絡及行為分擔，均為共同正犯。
    又被告甲○○使查封筆錄登載不實、被告二人陳報不實租賃契使本院九十年度二
    八三八號及九十二年度二八四○號執行案件之拍賣公告登載不實之犯行；及被告
    二人三次偽造不實租賃契約之犯行，均先後多次犯行，時間緊接，方法相同，觸
    犯構成要件相同之罪，各顯係基於概括犯意為之，為連續犯，均依刑法第五十六
    條之規定，以一罪論，並分別加其重刑。又被告二人所犯上開二罪間，有方法結
    果之牽連關係，應依刑法第五十五條之規定，從一重之行使偽造私文書罪處斷。
    又公訴人僅就被告二人偽造附表一、二所示之房地之租賃契約書各一份，及被告
    二人於九十年三月二十七日，以彰文公司名義具狀檢附上開偽造租約，向本院陳
    報上開不動產有租賃契約存在之犯行起訴，惟其餘事實與公訴人起訴之犯罪事實
    ，既具有連續犯之裁判上一罪關係，應為起訴效力所及，本院自應併予審理，併
    此敘明。爰審酌被告甲○○、丁○○二人因無法償還對戊○○○之借款，為阻止
    法院強制執行，竟不思以正當途徑尋求解決，共同偽造假租約圖謀逃避，對法院
    進行強制執行程序之正確性、債權人戊○○○、乙○○及彰文公司之權益侵害非
    小，迄今未與告訴人戊○○○達成和解事宜，及彼等否認犯行態度不佳等一切情
    狀，分別量處如文所示之刑，並諭知易科罰金之折算標準，以示懲儆。
四、又偽造房地租賃契約書三份，業已由被告二人向本院民事執行處提出行使，由本
    院附在上開執行卷，該文件已非屬被告等人所有，爰不宣告沒收。併此敘明。
據上論斷，應依刑事訴訟法第二百九十九條第一項前段，刑法第二十八條、第五十六
條、第二百十六條、第二百十條、第二百十四條、第五十五條、第四十一條第一項前
段，罰金罰鍰提高標準條例第一條前段、第二條，判決如主文。
中      華      民      國    九十三    年      六      月      一      日
                                臺灣屏東地方法院刑事第三庭
                                   審判長法  官  蔡國卿
                                          法  官  柯雅惠
                                          法  官  楊萬益
右正本證明與原本無異。
如不服本判決應於收受本判決送達後十日內向本院提出上訴書狀，其未敘述上訴理由
者，並得於提起上訴後十日內向本院補提理由書狀（均須按他造當事人之人數附繕本
 ）「切勿逕送上級法院」
                                          書記官  呂坤宗
中    華    民    國     九十三      年      六      月       一      日
中華民國刑法第二百一十條
 (偽造變造私文書罪)
偽造、變造私文書，足以生損害於公眾或他人者，處五年以下有期徒刑。
中華民國刑法第二百一十六條
 (行使偽造變造或登載不實之文書罪)
行使第二百十條至第二百十五條之文書者，依偽造、變造文書或登載不實
事項或使登載不實事項之規定處斷。
刑法第二百十四條
明知為不實之事項，而使公務員登載於職務上所掌之公文書，足以生損害於公眾或他
人者，處三年以下有期徒刑、拘役或五百元以下罰金。
刑法第三百五十六條
  附  表  ：
┌─┬────┬─────┬───┬────┬──────────────┐
│  │  日期  │ 借款金額 │借  款│最高限額│  設定抵押之不動產及所有人  │
│  │（民國）│（新台幣）│時  間│抵押權  │                            │
├─┼────┼─────┼───┼────┼──────────────┤
│  │八十二年│五百萬元（│三年。│六百萬元│屏東縣內埔鄉○○段三號（整編│
│一│十一月三│尚積欠四五│期滿展│        │後地號）土地暨其上建物即門牌│
│  │十日    │六一九五三│期十五│        │號碼為同鄉○○路三○一號。  │
│  │        │元）      │年，即│        │所有人：甲○○              │
│  │        │          │八十五│        │                            │
│  │        │          │年十二│        │                            │
│  │        │          │月十日│        │                            │
│  │        │          │起至一│        │                            │
│  │        │          │百年十│        │                            │
│  │        │          │二月十│        │                            │
│  │        │          │日止。│        │                            │
├─┼────┼─────┼───┼────┼──────────────┤
│  │八十五年│四百萬元（│十五年│四百八十│屏東縣內埔鄉○○段二三一、二│
│二│九月五日│尚積欠三六│，即自│萬元    │三二地號土地暨其上建物即門牌│
│  │        │一一二三六│八十五│        │號碼為同鄉○○路七五七號。  │
│  │        │元）      │年九月│        │所有人：丁○○              │
│  │        │          │五日至│        │                            │
│  │        │          │一百年│        │                            │
│  │        │          │九月五│        │                            │
│  │        │          │日止。│        │                            │
└─┴────┴─────┴───┴────┴──────────────┘
